【裁判字號】    98,簡上,332
【裁判日期】    980923
【裁判案由】    損害賠償
【裁判全文】
臺灣臺北地方法院民事判決             98年度簡上字第332號
上  訴  人
即被上訴人  富邦產物保險股份有限公司
法定代理人  戊○○
訴訟代理人  丁○○
上  訴  人  乙○○
訴訟代理人  甲○○
被 上訴 人  萬莊交通有限公司
法定代理人  丙○○
上列當事人間請求損害賠償事件，上訴人對於民國98年3月24日
本院臺北簡易庭98年度北簡字第3121號第一審判決提起上訴本院
於98年9月9日言詞辯論終結，判決如下：
    主  文
原判決有關駁回後開第二項之訴部分及訴訟費用之裁判暨假執行
宣告均廢棄。
乙○○與萬莊交通有限公司應連帶給付富邦產物保險股份有限公
司新臺幣玖萬參仟玖佰壹拾伍元，及自民國九十八年一月二十二
日起至清償日止，按週年利率百分之五計算之利息。
其餘上訴駁回。
第一、二審訴訟費用由乙○○與萬莊交通有限公司連帶負擔百分
之六十四，餘由富邦產物保險股份有限公司負擔。
    事實及理由
一、被上訴人萬莊交通有限公司（下稱萬莊公司）經合法通知，
    無正當理由未於言詞辯論期日到場，核無民事訴訟法第386
    條所列各款情事，爰依上訴人之聲請，由其一造辯論而為判
    決。
二、上訴人富邦產物保險股份有限公司（下稱富邦公司）起訴主
    張：伊所承保之訴外人冠錦實業股份有限公司（下稱冠錦公
    司）所有車牌號碼8866-PE號之自用小客車（下稱系爭車輛
    ），於民國96年3月24日7時55分許，由訴外人己○○駕駛行
    經臺北市○○○路○段160巷及民生東路3段113巷25弄時，適
    有上訴人乙○○駕駛其雇主即萬莊公司所有之車牌號碼797-
    CD號之營業小客車行經該處，因左方車未讓右方車先行之過
    失，撞及系爭車輛，致系爭車輛發生嚴重受損，支出修復費
    用新臺幣（下同）146,756元（其中含工資31,332元、烤漆
    47,174元、零件68,250元），伊業已理賠被保險人冠錦公司
    ，並依法取得代位權。萬莊公司為乙○○之僱用人，依民法
    第188條規定，應就乙○○之侵權行為負連帶賠償責任。爰
    依保險代位及侵權行為之法律關係，請求萬莊公司及乙○○
    連帶賠償損害等語。並聲明：萬莊公司及乙○○應連帶給付
    伊146,756元，及自起訴狀繕本送達翌日起至清償日止，按
    年息5％計算之利息。
三、乙○○則以：本件車禍事故係肇因於上開地點之路口有訴外
    人松湖電器股份有限公司（下稱松湖公司）所有車牌號碼76
    06-QA號之自用小客車違規停車，阻擋雙方駕駛視線，有明
    顯過失。另系爭車輛無視地上標線超速行駛且未禮讓幹道車
    輛，故本件車禍非伊過失所致等語，資為抗辯。
四、萬莊公司經合法通知，未於言詞辯論期日到場，亦未提出任
    何書狀以為聲明或陳述。
五、原審判決乙○○應給付富邦公司134,164元，及自98年1月22
    日起至清償日止，按年息5%計算之利息，而駁回富邦公司其
    餘之訴。富邦公司與乙○○各就敗訴部分聲明不服，富邦公
    司上訴聲明：(一)原判決關於駁回後開第二項之訴部分，及該
    部分假執行之宣告暨訴訟費用之裁判均廢棄。(二)前項廢棄部
    分，萬莊公司及乙○○應連帶給付富邦公司134,164元，及
    自98年1月22日起至清償日止，按年息5%計算之利息。乙○
    ○上訴聲明：(一)原判決不利於乙○○部分廢棄。(二)前開廢棄
    部分，富邦公司於第一審之訴駁回。富邦公司答辯聲明：上
    訴駁回。至原審判決駁回富邦公司請求萬莊公司及乙○○應
    連帶給付12,592元及法定遲延利息部分，未經富邦公司上訴
    而告確定。
六、兩造不爭執與爭執事項：
  (一)不爭執事項：
  1.車牌號碼797-CD號之營業小客車為乙○○所有，因靠行萬莊
    公司，而登記為萬莊公司所有。乙○○於96年3月24日7時55
    分許，駕駛該營業小客車行經臺北市○○○路○段160巷及民
    生東路3段113巷25弄時，撞損冠錦公司所有，由己○○所駕
    駛之系爭車輛。
  2.冠錦公司就系爭車輛向富邦公司投保車體損失險，保險期間
    自95年10月11日至96年10月11日。
  3.冠錦公司共支出修復費用146,756元，其中工資31,332元、
    烤漆47,174元、零件68,250元，富邦公司賠付保險金後，依
    法取得代位權。
  4.系爭車禍依臺北市車輛行車事故鑑定委員會鑑定意見書鑑定
    結果，乙○○所駕駛797-CD號之營業小客車因左方車未讓右
    方車先行為肇事主因、松湖公司所有之7606-QA號自小客車
    於交岔路口10公尺內停車為肇事次因，己○○所駕駛系爭車
    輛無肇事因素。
  (二)爭執事項：
  1.乙○○就系爭車禍是否有過失應負損害賠償責任？
  2.萬莊公司是否應與乙○○就系爭車輛負連帶賠償責任？如是
    ，應連帶賠償之金額若干？
七、得心證之理由：
  (一)乙○○就系爭車禍是否有過失應負損害賠償責任？
    富邦公司主張本件交通事故因乙○○駕駛靠行萬莊公司之79
    7-CD號營業小客車，於上揭時地，因左方車未讓右方車先行
    ，而撞及系爭車輛肇事，萬莊公司及乙○○應連帶賠償系爭
    車輛之損害等情，為乙○○所否認，並以前開情詞置辯。經
    查，按汽車行至無號誌之交岔路口，未劃分支線道、車道數
    相同，且同為直行車者，左方車應暫停讓右方車先行；交岔
    路口10公尺內不得臨時停車，禁止臨時停車處所不得停車，
    道路交通安全規則第102條第1項第2款、第111條第1項第2款
    、第112條第1項第1款分別定有明文。本件乙○○與己○○
    駕駛前揭汽車於上開時地發生碰撞之事實，業經本院依職權
    調閱本件車禍事故肇事資料。依上開資料所載，乙○○駕駛
    靠行萬莊公司之797-CD號營業小客車沿民權東路3段160巷北
    向南行駛，至民生東路3段113巷25弄口時，其車頭與沿民生
    東路3段113巷25弄西向東由己○○駕駛之系爭車輛左側車身
    撞擊而肇事。又上揭交岔路口有松湖公司所有車牌號碼7606
    -QA號之自用小客車違規停放，確已影響乙○○與己○○之
    視線，有臺北市政府警察局交通大隊道路交通事故現場圖、
    初步分析研判表、交通事故調查報告表、交通事故補充資料
    表、交通事故談話紀錄表及相片9幀等件附卷可稽（見本院
    卷第59-70頁），足知乙○○駕駛靠行萬莊公司之前揭797-
    CD號營業小客車，行至無號誌之上揭交岔路口，左方車未讓
    右方車先行為肇事主因，松湖公司所有車牌號碼7606-QA號
    之自用小客車於交岔路口10公尺內違規停車為肇事次因。而
    本件復經本院送臺北市車輛行車事故鑑定委員會鑑定，鑑定
    結果亦為相同之認定，並認定己○○所駕駛系爭車輛無肇事
    因素，有臺北市交通事件裁決所98年7月16日花東鑑字第098
    37531600號函所附鑑定書1份可參（見本院卷第38-40頁），
    而兩造對於該鑑定結果亦均不爭執，堪認乙○○與松湖公司
    就本件車禍發生均有過失，而彼二人過失責任分別為乙○○
    70%、松湖公司30%。
  (二)萬莊公司是否應與乙○○就系爭車輛負連帶賠償責任？如是
    ，應連帶賠償之金額若干？
  1.按民法第188條僱用人責任之規定，係為保護被害人而設，
    故此所稱受僱人，應從寬解釋，凡客觀上被他人使用為之服
    勞務而受其監督者，均屬之，不以有僱用契約之存在為僱用
    人負責之條件（最高法院57年度台上字第1663號判例參照）
    。又目前在臺灣經營交通事業之營利私法人，接受他人靠行
    （即出資人以該交通公司之名義購買車輛，並以該公司名義
    參加營運），而向該靠行人（即出資人）收取費用，以資營
    運者，比比皆是，此為週知之事實。是該靠行之車輛，在外
    觀上既屬該交通公司所有，第三人又無從分辨該車輛是否他
    人靠行營運者，只能從外觀判斷該車輛係某交通公司所有，
    該車輛之司機即係受僱為該交通公司服勞務。而此種交通企
    業，既為目前臺灣社會所盛行之獨特經營型態，則此種交通
    公司即應對廣大民眾之安全負起法律上之責任，蓋該靠行之
    車輛，無論係由出資人自行駕駛，或招用他人合作駕駛，或
    出租，在通常情形，均為該交通公司所能預見，且該供靠行
    之交通公司所登記經營事業項目多包含客運業，則靠行司機
    因駕駛職務之執行及所可能引發的危險，當可認定為在該交
    通公司之營業活動領域，該交通公司亦藉此獲利，且較被害
    人更詳知及更易控制該風險，因此認定其具有上開條文所規
    定之僱傭關係，應稱妥當。是苟該駕駛人係有權駕駛，在客
    觀上應認其係為該交通公司服勞務，而應使該交通公司負僱
    用人之責任，方足以保護交易之安全。查前揭797-CD號營業
    小客車係乙○○出資購買，登記為萬莊公司所有，並靠行於
    萬莊公司營業，前揭事故發生時，係由乙○○所駕駛等情，
    為富邦公司與乙○○所不爭執，而萬莊公司已於相當時期受
    合法之通知，既未於言詞辯論期日到場爭執，復未提出書狀
    作何有利於己之聲明或陳述，以供本院審酌，依民事訴訟法
    第280條第3項、第1項之規定，視同自認。依上揭說明，萬
    莊公司自應就有權駕駛該車之人即乙○○因侵權行為所生損
    害，依民法第188條第1項前段之規定，負連帶賠償責任。
  2.又按因故意或過失，不法侵害他人之權利者，負損害賠償責
    任；汽車、機車或其他非依軌道行駛之動力車輛，在使用中
    加損害於他人者，駕駛人應賠償因此所生之損害，民法第18
    4條第1項前段、第191條之2定有明文。另按不法毀損他人之
    物者，被害人得請求賠償其物因毀損所減少之價額，民法第
    196條定有明文。依上開法文請求賠償物被毀損所減少之價
    額，得以修復費用為估定之標準，但以必要者為限（例如：
    修理材料以新品換舊品，應予折舊）（最高法院77年度第9
    次民事庭會議決議參照）。富邦公司主張其所承保之系爭車
    輛因上揭車禍致受有車輛修理費用零件68,250元、烤漆47,1
    74元、工資31,332元，共146,756元之損失，有其提出估價
    單為證。而系爭車輛係於95年10月25日出廠，有富邦公司提
    出之行車執照為證（見原審卷第6頁），是本件系爭汽車之
    修理既以新零件更換被毀損之舊零件，則富邦公司以估價單
    所示之修理費作為損害賠償之依據，自應將零件折舊部分予
    以扣除。而依行政院86年12月30日台86財字第52053號函所
    頒之「固定資產耐用年數表」及行政院台（四五）財字第41
    80號令發布之「固定資產折舊率表」之規定，汽車之耐用年
    數為5年，依定率遞減法每年折舊千分之369，參酌營利事業
    所得稅結算申報查核準則第95條第8項規定，固定資產提列
    折舊採用定率遞減法則者，以1年為計算單位，其使用期限
    未滿1年者，按實際使用之月數相當於全年之比例計算之，
    不滿1月者，以月計。本件汽車出廠日至事故發生日即96年3
    月24日，實際使用日數為6月，依上揭規定，計算系爭車輛
    更新零件部分之損害經折舊後所得請求之金額為55,658元〔
    計算式：68,250元×369/1000×6/12＝12,592元；68,250元
    －12,592元＝55,658元，元以下4捨5入，下同〕，再加烤漆
    47,174元、工資31,332元，共計134,164元。從而，乙○○
    應賠償之金額為93,915元〔計算式：134,164元×70%＝93,9
    15元〕。
  3.再按保險法第53條第1項規定，被保險人因保險人應負保險
    責任之損失發生，而對於第三人有損失賠償請求權者，保險
    人得於給付賠償金額後，代位行使被保險人對於第三人之請
    求權。但其所請求之數額，以不逾賠償金額為限。富邦公司
    所承保之系爭車輛既因乙○○與松湖公司過失行為致受損，
    且富邦公司業已理賠被保險人，則富邦公司依保險代位及侵
    權行為之規定，代位行使被保險人對萬莊公司及乙○○為損
    害賠償之請求，自屬有據。查系爭車輛經富邦公司理賠訴外
    人即被保險人冠錦公司146,756元，雖有統一發票及估價單
    在卷可稽（見原審卷第8-9、13頁），惟冠錦公司因本件車
    禍所受之損害金額，依上揭計算為134,164元，而乙○○應
    賠償之金額為93,915元。準此，富邦公司請求萬莊公司及乙
    ○○應連帶給付93,915元，即屬有據，逾此請求，則屬無據
    。
八、綜上所述，富邦公司依保險代位、侵權行為之法律關係，請
    求萬莊公司及乙○○應連帶給付93,915元，及自起訴狀繕本
    送達翌日即98年1月22日起至清償日止，按年息5％計算之利
    息，為有理由，應予准許。至逾此範圍之請求，為無理由，
    不應准許。原審就上開准許部分為富邦公司與乙○○敗訴之
    判決，尚有未洽，上訴論旨指摘原判決此部分不當，求予廢
    棄改判，為有理由，爰由本院予以廢棄改判如主文第1、2項
    所示。至原審就上開不應准許部分，所為富邦公司與乙○○
    敗訴之判決，並無不合，上訴意旨指摘原判決該部分不當，
    求予廢棄，為無理由，應予駁回。
九、本件事證已臻明確，兩造其餘攻擊防禦方法，經本院斟酌後
   ，認為均不足以影響本判決之結果，爰不一一論述，併此敘
   明。
十、據上論結，本件上訴為一部有理由、一部無理由，依民事訴
    訟法第436條之1第3項、第449條第1項、第450條、第385條
    第1項前段、第79條、第85條第2項，判決如主文。
中    華    民    國    98    年    9    月    23     日
                 民事第三庭  審判長法  官  丁蓓蓓
                                   法  官  陳怡雯
                                   法  官  魏式瑜
以上正本係照原本作成
本件不得再上訴。
中    華    民    國    98    年    9    月    23     日
                                   書記官   曾鈺馨


司法院資訊處製作；財團法人民間司法改革基金會備份。
